臺灣臺南地方法院刑事判決　　　　　　　 94年度易字第536號
公　訴　人　臺灣臺南地方法院檢察署檢察官
被　　　告　乙○○
上列被告因竊盜案件，經檢察官提起公訴（94年度偵字第6713號）
，本院判決如下：
    主  文
乙○○意圖為自己不法之所有，而侵占離本人所持有之物，處罰
金銀元肆仟伍佰元，如易服勞役，以銀元參佰元即新臺幣玖佰元
折算壹日。
    事      實
一、乙○○前於民國（上同）92年間，因持凶器竊取他人車牌，
    改懸掛於自己所駕駛之車輛，而犯加重竊盜罪，經本院以92
    年度易字第1120號刑事判決判處有期徒刑7月，緩刑2年，並
    於92年11月21日確定；復於93年間，緩刑期間內，因侵占他
    人被竊之自用小客車車牌，改懸掛於自己所駕駛之車輛，經
    本院以93年度簡字第1494號刑事簡易判決判處罰金1500元確
    定。
二、詎乙○○猶不知悔改，於94年5月19日至5月20日晚上8時許
    某時間內，在臺南市○路○段尾鹽水溪堤防邊的草皮空地，
    見甲○○所有之車牌ＳＵ─2502號車牌2面（該車牌2面係於
    94年5月19日，在臺南縣仁德鄉○○路269號旁遭不明人士所
    竊，為離本人所持有之物），因認有機可乘，竟基於意圖為
    自己不法之所有之犯意，將上開車牌2面侵占得手後，即懸
    掛於自己所有之車牌號碼ＴＶ─5071號自用小客車上；嗣經
    警於5月20日晚上8時20分許，在臺南市○○路、成功路口攔
    檢查獲，並扣得該車牌2面（業經發還），而查悉上情。
三、案經甲○○訴由臺南市警察局第四分局報告臺灣臺南地方法
    院檢察署檢察官偵查起訴。
    理      由
壹、程序方面：
    按被告以外之人於審判外之陳述，雖不符前四條之規定，而
    經當事人於審判程序同意作為證據，法院審酌該言詞陳述或
    書面陳述作成時之情況，認為適當者，亦得為證據。當事人
    、代理人或辯護人於法院調查證據時，知有第一百五十九條
    第一項不得為證據之情形，而未於言詞辯論終結前聲明異議
    者，視為有前項之同意，刑事訴訟法第一百五十九條之五定
    有明文。查被告對於證人甲○○於警詢之證詞，並未爭執其
    證據能力，揆之上開規定，自得作為本件之證據，合先敘明
    。
貳、實體方面：
  一、訊據被告乙○○對於上述時、地拾獲上開離本人持有之車
      牌2面而侵占入己，懸掛於ＴＶ─５０７１之車輛上，且
      為警查獲之事實坦承不諱，經核與告訴人甲○○於警詢中
      及本院審理時，具結證稱之情相符（均參見本院94年10月
      19 日審判筆錄），並有贓物認領保管單、扣押書、車號
      查詢汽車車籍、車籍作業系統查詢認可資料、車輛竊盜、
      車輛失竊資料個別查詢報表─查詢車牌認可資料各1紙及
      現場照片2紙在卷可資佐證，足證上開車牌2面係先遭不知
      名之第三人所竊走，而已破壞被害人甲○○之支配持有關
      係後，再經棄置於臺南市○○路○段尾鹽水溪堤防旁之草
      皮上，被告再將之侵占入己無誤。故被告於上開時、地，
      確有侵占告訴人甲○○所有離本人所持有之車牌之行為，
      至為炯然。另徵諸被告將拾獲之車牌懸掛於自己所駕駛之
      自用小客車上，益見被告行為時，其主觀上確有意圖為自
      己不法所有之犯意，要屬明灼。綜上各情相互參酌，被告
      之自白經核與事實相符，堪可採信，本件事證明確，被告
      侵占離他人所持有之物之犯行，堪以認定。
  二、論罪科刑：
      按刑法第337條所謂離本人所持有之物，係指物之離其持
      有，非出於本人之意思者而言，最高法院五十年度臺上字
      第二○三一號判例可資參照。查被告意圖為自己不法之所
      有，而侵占離本人所持有之物，核其所為，係犯刑法第
      337條之侵占其他離本人所持有之物之罪。公訴人認係犯
      刑法第320條第1項之竊盜罪，尚有未洽（理由詳下述），
      惟竊盜罪和侵占罪就其中之基本犯罪構成要件「持有他人
      之物」而言，核屬相同，因此，基本犯罪事實同一，爰依
      法變更起訴法條為刑法第337條之侵占離本人持有物罪，
      附此敘明。又被告有如事實欄一所載之前科，有本院各該
      判決書及臺灣高等法院被告前案紀錄表各一紙在卷可供參
      酌，其再犯本件之罪，因本件法定最重本刑僅為罰金，未
      構成累犯，然仍足供本院量刑之參考依據。爰審酌被告素
      行不佳，屢屢以不法方式取得他人車牌，進而懸掛於自己
      所駕駛之車輛、藉此躲避警察查緝或其他不明之不法目的
      、犯罪利益、手段、對告訴人甲○○所生之危害非鉅、犯
      罪後態度良好，及本案法定刑為銀元五千元以下罰金等一
      切情狀，從重量處如主文所示之刑，並諭知如易服勞役之
      折算標準，以資懲儆。
  三、關於變更起法條：
    (一)公訴意旨係認：被告於94年5月18日晚上至翌日即19日上
      午9時間，在臺南縣仁德鄉○○路3段269號前，竊取告訴
      人所有之車牌號碼ＳＵ─２５０２號車牌2面，而認被告
      所犯係刑法第320條第1項之竊盜既遂罪。
    (二)按刑事訴訟法第一百六十一條已於九十一年二月八日修正
      公布，修正後同條第一項規定：檢察官就被告犯罪事實，
      應負舉證責任，並指出證明之方法。因此，檢察官對於起
      訴之犯罪事實，應負提出證據及說服之實質舉證責任。倘
      其所提出之證據，不足為被告有罪之積極證明，或其闡明
      之證明方法，無從說服法官以形成被告有罪之心證，基於
      無罪推定之原則，自應為被告無罪判決之諭知，最高法院
      著有九十二年度台上字第一二八號判例可資參照。
    (三)關於犯罪構成要件要素應採嚴格之證明：按犯罪事實之認
      定，應憑真實之證據，倘證據是否真實尚欠明顯，自難以
      擬制推測之方法，為其判斷之基礎，最高法院著有五十三
      年台上字第六五六號判例可資參照。次按有罪之判決書應
      記載事實，刑事訴訟法第三百條第二項定有明文，所謂事
      實不僅指犯罪之行為而言，即犯罪之時、日、處所、動機
      、目的、手段、結果等與論罪科刑有關之事項，亦應依法
      認定予以明確記載，最高法院著有四十六年台上字第一二
      九六號、六十三年台上字第二一五三號判例可資參照。詳
      言之，犯罪事實應依證據認定之，無證據不得認定犯罪事
      實，刑事訴訟法第一百五十四條第二項定有明文，即楬櫫
      吾國刑事訴訟立法例係採取「證據裁判主義」。因之，法
      院認定被告犯罪事實，必須依據證據；而法院心證認定事
      實之證據資料，必須具有證據能力，且經依法定程序之調
      查，方得採之為證據，其所為之證明，此即為「嚴格的證
      明」。有關犯罪構成要件相當性之事實，自需「嚴格的證
      明」，一般的犯罪時間、地點，非構成要件之犯罪事實，
      在特定犯罪事實同一性之範圍內，縱認定事實與卷宗內存
      在之證據所顯示者不盡相符，如不影響構成要件事實之認
      定，即無違背法令之處；惟犯罪實施之時間、地點一旦成
      為犯罪構成要件之要素（內容）者，如第二百六十六條第
      一項之賭博罪，限於「公共場所」或「公眾出入之場所」
      為之；第三百二十一條第一項第一款夜間侵入住宅罪，限
      於「夜間」為之，此種犯罪既以時、地為要件，此時、地
      之要件自應透過嚴格證明詳予認定，始為合法。
    (四)按刑法第320條第1項之竊盜罪，其最重要之犯罪構成要件
      之一，係基客觀要件之「竊取」；所謂竊取者，係指行為
      人乘人之不知，以和平或秘密之方法，竊得他人之財物，
      使之移入自己實力支配下之謂；亦即，當指於違反他人意
      願之客觀情形下，就他人對動產所既存之持有狀態加以瓦
      解並重新建立支配管理之行為。復揆諸上揭(二)、(三)之說明
      ，公訴人自應就被告有何竊取之行為盡其實質舉證責任。
    (五)經查，就公訴人所為之各項舉證，其中被告於警詢、偵查
      中之陳述，至多僅能證明被告確持有系爭車牌二面而被查
      獲，尚未能嚴格證明其有竊取之行為；其中被害人甲○○
      於警詢中、本院交互詰問中之證述，至多僅能證明其所有
      之系爭車牌確遭人竊取，但未能嚴格證明係被告所竊；其
      中分局之扣押書、贓物認領保管單、車輛失竊資料個別查
      詢報表各一紙、及現場照片2紙等，至多僅能證明系爭車
      牌確係遭不明之人所竊，並已發還被害人甲○○，但仍未
      能嚴格積極證明係被告所竊。再進而言之，縱使綜參上開
      各項證據，仍無從本院獲有系爭車牌確係被告竊取之明確
      心證。
    (六)是以，公訴人就本案被告關於竊盜罪之重要構成要件「竊
      取」，既未盡其實質舉證責任，本院自無從認定被告有何
      刑法第320條第1項之竊盜罪。是公訴意旨認被告所為應係
      觸犯刑法第320條第1項之竊盜罪，容有未洽，惟其基本之
      犯罪事實同一，本院自應予以審理，並變更起訴法條。
據上論斷，應依刑事訴訟法第299條第1項前段、第300條，刑法
第337條、第42條第2項，罰金罰鍰提高標準條例第一條前段、第
二條，現行法規所定貨幣單位折算新臺幣條例第2條，判決如主
文。
本案經檢察官李宗榮偵查後提起公訴；檢察官丙○○到庭執行職
務
中　　華　　民　　國　　94　　年　　10　　月　　31　　日
　　　　　　　　　刑事第八庭    審判長法　官　蘇義洲
                                      法  官  徐文瑞
                                      法  官  洪士傑
以上正本證明與原本無異。
如不服本判決，應於判決送達後10日內，向本院提出上訴狀（應
附繕本）。
　　　　      　　　　　　　　　　　　書記官　李佩珊
中　　華　　民　　國　　94　　年　　11　　月　　2 　　日
附錄法條：
中華民國刑法第337條（侵占遺失物罪）
意圖為自己或第三人不法之所有，而侵占遺失物、漂流物或其他
離本人所持有之物者，處500元以下罰金。
